【裁判字號】    92,訴,1567
【裁判日期】    920923
【裁判案由】    清償借款
【裁判全文】
臺灣臺中地方法院民事判決      九十二年度訴字第一五六七號
    原      告  甲○○
    訴訟代理人  陳呈雲律師
    被      告  丙○○
                乙○○
    兼  右二人
    法定代理人  戊○○○  住台.
    被      告  丁○○    住台.
    訴訟代理人  戊○○○  住台.
    共      同
    訴訟代理人  許嘉昇律師
右當事人間清償借款事件，本院於民國九十二年九月二日辯論終結，判決如左：
    主    文
原告之訴及假執行之聲請均駁回。
訴訟費用由原告負擔。
    事    實
甲、原告方面：
一、聲明：
（一）被告應連帶給付原告新台幣（下同）七十萬元，及自民國八十九年九月七日起
      自至清償日止，按週年利率百分之五計算之利息。
（二）願供擔保請准宣告假執行。
二、陳述：被告之被繼承人黃錦文生前於八十八年三月二十四日曾介紹訴外人嘉億貨
    運股份有限公司（下稱嘉億公司）法定代理人何恭武讓與嘉億公司予原告，雙方
    約定價金為一百八十萬元。原告因而分別於八十八年三月二十四日、五月三十一
    日及七月五日陸續交付黃錦文十萬元、四十萬元及五十萬元現金，轉交予嘉億公
    司，作為給付前開受讓嘉億公司價金之用，詎料黃錦文竟私自挪用其中七十萬元
    ，僅轉交三十萬元予嘉億公司法定代理人何恭武，事後經原告查知，黃錦文向原
    告表示借用前開七十萬元，約定清償期限為八十九年九月七日，原告為日後追索
    清償之便，遂要求黃錦文簽發到期日為八十九年九月六日，面額七十萬元、票號
    ＴＳ１３５１７６號本票一紙。至於價金不足一百五十萬元之部分，另由原告簽
    發面額均為五十萬元之支票三紙，交付何恭武兌現。嗣因黃錦文未依約清償該筆
    借款，原告遂持上開本票聲請本院裁定准予強制執行，並業已確定。惟原告未及
    強制執行，黃錦文即於九十年九月三十日死亡，被告戊○○○係黃錦文之配偶，
    丁○○、丙○○、乙○○為黃錦文之直系血親卑親屬，均為黃錦文之法定繼承人
    ，原告自得依繼承及消費借貸之法律關係提起本件訴訟，請求如聲明所示之金額
    及利息。
三、證據：提出戶籍謄本、本票、本院九十年度票字第一三三○號民事裁定暨確定證
    明書、聲明書影本各一件、支付憑證影本三紙為證，並聲請訊問證人何恭武、翁
    啟耀。
乙、被告方面：
一、聲明：
（一）原告之訴及假執行之聲請均駁回。
（二）如受不利之判決願供擔保請准宣告免為假執行。
二、陳述：否認被繼承人黃錦文向原告借款七十萬元並簽發本票以為清償，以及否認
    系爭本票之真正。
    理    由
一、按不變更訴訟標的，而補充或更正事實上或法律上之陳述者，非為訴之變更或追
    加，民事訴訟法第二百五十六條定有明文。經查：原告起訴時主張被告之被繼承
    人黃錦文於八十九年四月六日向原告借款七十萬元等情，後於九十二年七月十五
    日之準備書狀稱：黃錦文私自挪用原告購買嘉億公司款項其中之七十萬元，事後
    經原告查知，黃錦文向原告表示借用前開款項，約定清償期限為八十九年九月七
    日等語，核其前後所請求皆係依據消費借貸之法律關係，其訴訟標的並無變更，
    僅為更正及補充事實上之陳述，依上開說明，自非訴之變更或追加，故無需經被
    告之同意，核先敘明。
二、原告主張：被告之被繼承人黃錦文生前曾介紹讓與嘉億公司予原告，原告因而分
    別陸續將前揭價金共計一百萬元現金交付黃錦文轉交予嘉億公司，詎料黃錦文竟
    私自挪用其中七十萬元，事後經原告查知，黃錦文向原告表示借用前開七十萬元
    ，約定清償期限為八十九年九月七日，並簽具本票一紙，以利原告日後之追索清
    償。嗣因黃錦文未依約清償該筆借款，原告遂持上開本票聲請裁定准予強制執行
    ，並已確定。惟原告未及強制執行，黃錦文即於九十年九月三十日死亡，被告均
    為黃錦文之法定繼承人，原告依繼承及消費借貸之法律關係提起本件訴訟，請求
    如聲明所示之金額及利息等語。被告則以：否認被繼承人黃錦文向原告借款七十
    萬元並簽發本票以為清償，以及否認系爭本票之真正等語資為抗辯。
三、按當事人主張有利於己之事實者，就其事實有舉證之責任，民事訴訟法第二百七
    十七條前段明文規定。又當事人主張有金錢借貸關係存在，須就其發生所須具備
    之特別要件即金錢之交付及借貸意思表示互相一致負舉證之責任，若僅證明有金
    錢之交付，未證明借貸意思表示互相一致者，尚不能認為有金錢借貸關係存在。
    被告既否認其被繼承人黃錦文曾向原告借款，原告即應就消費借貸法律關係之成
    立要件即借貸意思表示一致及借款七十萬已交付黃錦文之事實，負舉證責任。
四、原告主張被告之被繼承人黃錦文曾向其借款，固提出聲明書影本、支付憑證影本
    三紙、本票，並以證人何恭武、翁啟耀之證言為據。惟查：原告提出之通俊交通
    股份有限公司經黃錦文簽收之支付憑證影本三紙，其內容分別為：「買車行，此
    金額要給嘉億貨運買行用，由黃錦文介紹人代收四十萬元」、「介紹貨櫃行，先
    付給會計師用，辦理過戶手續費，由黃錦文代收十萬元」、「買車行費用，此金
    額買貨運行用，由黃錦文介紹人代收五十萬元，轉交嘉億公司」，而原告提出之
    證人何恭武為簽收人、證人翁啟耀為見證人之聲明書，其內容為：「茲因嘉億貨
    運股份有限公司讓渡與甲○○先生，總金額新台幣壹佰捌拾萬元正，收到黃錦文
    轉交定金新台幣參拾萬元正，尾款新台幣壹佰伍拾萬元正由甲○○開立支票三張
    面額各伍拾萬元正，臺灣銀行大甲分行帳號四四一七八付款日、、、，以上三張
    支票由嘉億公司何恭武簽收無誤」，與證人何恭武到庭證稱：「我應該拿回一百
    八十萬，結果我只有拿到三十萬，我也不清楚這件事，我後來問原告說他已經付
    了一百萬給黃錦文」等語，及證人翁啟耀到庭證稱：「黃錦文與買主有認識，買
    主把價金交給黃錦文，但是李坤鍾轉交給我再給賣主定金三十萬元。、、、我不
    知道黃錦文為什麼只給三十萬元，其他部分也許他拿走了，我不太清楚」等語，
    固大致相符。惟上開支付憑證、聲明書，及證人何恭武、翁啟耀之證言，僅能證
    明原告曾將價金一百萬元交由黃錦文轉交嘉億貨運股份有限公司，而嘉億貨運股
    份有限公司自黃錦文處收受者僅三十萬元而已，至於其中七十萬元之差額究係出
    於何種原因，尚無從據以推知。縱如原告所稱該七十萬元係遭黃錦文私自挪用，
    惟黃錦文亦不一定非向原告借用七十萬元不可。次查，本票為無因證券，不能僅
    以本票之簽發及交付，證明有借貸之事實，原告雖再提出面額七十萬元本票一紙
    ，主張其與黃錦文間有借貸關係存在，惟被告不但否認其上黃錦文之簽名為真正
    ，則縱可認該本票為真正，就借款已交付之事實，仍應由原告負舉證責任，乃原
    告並未提出其他積極證據，證明其與黃錦文間確有借貸意思表示一致及交付借款
    七十萬之事實，故原告主張消費借貸契約存在，即屬無據。
五、綜上所述，原告依據繼承及消費借貸之法律關係，請求被告連帶給付七十萬元，
    及自民國八十九年九月七日起自至清償日止，按週年利率百分之五計算之利息，
    即無理由，應予駁回。又其假執行之聲請亦失所依附，應併予駁回。
六、本件事證已臻明確，兩造其餘主張陳述及所提證據，經斟酌並無礙於本院前述之
    認定，故不一一論究，附此敘明。
七、據上論結，原告之訴為無理由，依民事訴訟法第七十八條，判決如主文。
中      華      民      國    九十二    年      九      月    二十三    日
                                        臺灣臺中地方法院民事第一庭
~B法    官  陳宗賢
右為正本係照原本作成
如對本判決上訴，須於判決送達後廿日內向本院提出上訴狀
中      華      民      國    九十二    年      九      月    二十三    日
~B法院書記官


司法院資訊處製作；財團法人民間司法改革基金會備份。
